最高法院刑事判決                              八十六年度台上字第六四五八號
    上  訴  人  甲○○
    選任辯護人  陳建良律師
右上訴人因重利案件，不服台灣高等法院台中分院中華民國八十六年八月十二日第二
審判決（八十六年度上訴字第一四四三號，起訴案號：台灣彰化地方法院檢察署八十
六年度偵字第二○五七號），提起上訴，本院判決如左：
    主  文
上訴駁回。
    理  由
按刑事訴訟法第三百七十七條規定，上訴於第三審法院，非以判決違背法令為理由，
不得為之。是提起第三審上訴，應以原判決違背法令為理由，係屬法定要件。如果上
訴理由狀並未依據卷內訴訟資料，具體指摘原判決不適用何種法則或如何適用不當，
或所指摘原判決違法情事，顯與法律規定得為第三審上訴理由之違法情形，不相適合
時，均應認其上訴為違背法律上之程式，予以駁回。本件原判決綜合調查證據之結果
，認上訴人甲○○犯有刑法第三百四十五條以犯重利罪為常業（累犯）之事實，已詳
其所憑之證據及認定之理由。按事實之認定及證據之取捨，乃事實審法院之職權，
苟無違反經驗法則及論理法則，自難指為違法。原判決論處上訴人本件罪刑，已詳述
其憑據及取捨證據之心證理由，核與證據法則尚無違背。上訴意旨仍執其在原審之辯
詞，指摘原判決違背法令，係就原判決已詳為論斷與說明之事項，再為事實上之爭執
，殊非適法之第三審上訴理由。又刑法第三百四十五條之常業重利罪，為實害犯之一
種，以行為人取得與原本顯不相當之重利時，即屬犯罪既遂，原判決事實欄認定上訴
人各貸與被害人林進明、王錦繡新台幣（下同）六萬元、三萬元，約定月利率三十分
，即每萬元十天利息一千元，林進明已付利息二萬四千元，王錦繡已付利息六千元。
上訴人既已收取與原本顯不相當之重利，其犯罪即已成立，不因被害人事後未清償本
金而解免刑責。又刑法上規定之常業罪，須有賴某種犯罪為業之意思，而有事實之表
現為已足，不以藉該犯罪為唯一生活依靠為必要。上訴人在報紙刊登「身分證信貸」
廣告，並以電話轉接接洽貸款，再約定地點洽談放款金額、利息事宜之方式，乘人急
迫貸以金錢而取得與原本顯不相當之重利，事實上已表現其以之為常業之意思，原判
決論處常業重利罪刑，適用法則洵無違誤。上訴主張其行為，應僅成立刑法第五十六
條第三百四十四條連續普通重利罪，顯與卷內資料不符。此外，上訴徒憑己意，對原
審職權之適法行使，及原判決理由已詳為說明之事項，任意爭論，顯與法定上訴第三
審之形式要件不符，其上訴違背法律上之程式，應予駁回。本件係從程序上駁回上訴
，上訴請求本件改依普通重利罪論罪科刑，並諭知易科罰金之折算標準，均無從審酌
，附為指明。
據上論結，應依刑事訴訟法第三百九十五條前段，判決如主文。
中      華      民      國    八十六    年      十      月     三十     日
                              最高法院刑事第二庭
                                  審判長法官  施  文  仁
                                        法官  陳  炳  煌
                                        法官  張  淳  淙
                                        法官  洪  文  章
                                        法官  林  錦  芳
      右正本證明與原本無異
                                              書  記  官
中      華      民      國    八十六    年     十一     月      五      日
